【裁判字號】    98,抗,214
【裁判日期】    980818
【裁判案由】    清償票款強制執行聲明異議
【裁判全文】
臺灣高等法院高雄分院民事裁定           98年度抗字第214號
抗  告  人  甲○○
上列抗告人因與相對人乙○○○間清償票款強制執行聲明異議事
件，對於民國98年7 月8 日臺灣高雄地方法院98年度審事聲字第
69號所為裁定提起抗告，本院裁定如下：
    主  文
抗告駁回。
抗告程序費用由抗告人負擔。
    理  由
一、按有執行名義之債權人聲明參與分配時，應提出該執行名義
    之證明文件；聲請強制執行不合程式或不備其他要件者，法
    院應以裁定駁回之，但其情形可以補正者，應定期間先命補
    正，此為強制執行法第34條第1 項、第30條之1 、民事訴訟
    法第249 條1 項第6 款所明定。又票據係完全的有價證券，
    即表彰具有財產價值之私權的證券，其權利之發生、移轉或
    行使，均與票據有不可分離之關係，執有票據，始得主張該
    票據上所表彰之權利。故主張票據債權之人，應執有票據始
    可，如其未執有票據，不問其原因為何，均不得主張該票據
    權利。故縱然以票據取得執行名義，因清償、轉讓或其他原
    因喪失票據之占有，無法或拒絕提出於執行法院，即屬法定
    要件之欠缺，是以本票准許強制執行之裁定為執行名義聲請
    強制執行者，除應提出裁定正本及該裁定已合法送達於債務
    人之證明外，並應提出該本票原本，以證明聲請人係執票人
    而得行使票據權利，不得僅以該執行名義聲請強制執行。
二、抗告人以伊執有相對人所簽發以自己為付款人之本票3 紙（
    下稱系爭本票），曾依票據法第123 條、非訟事件法第194
    條規定，聲請准予強制執行，經原法院以97年度票字第8647
    號裁定准許，並於民國97年9 月4 日確定在案，嗣伊執該本
    票裁定暨確定證明書為執行名義，聲請強制執行，已足證明
    伊之債權，執行法院應進行強制執行程序，詎原裁定認伊不
    得行使權利，係有違誤，爰求為廢棄原裁定等語。查抗告人
    執原法院87年度票字第8647號本票裁定暨確定證明書為執行
    名義，聲明參與分配（執行案號：97年度司執字第49519 號
    ），依前揭說明，抗告人應提出系爭本票原本始得進行聲明
    參與分配之強制執行程序，惟抗告人並未提出本票原本，經
    原法院於98年6 月6 日通知抗告人於7 日內補正，該通知於
    同年6 月10日送達抗告人，有送達証書附卷（原審九八年度
    司執字第五二三五一號卷十頁）。抗告人未於期限內補正，
    並具狀稱系爭本票已作廢銷毀，並提出本票影本為証（同上
    卷十一至十五頁）。揆諸前揭說明，抗告人既未能提出本票
    原本，自應駁回其參與分配之聲請。至抗告人所稱前揭本票
    裁定暨確定證明書已足證明其債權云云，惟抗告人聲請本票
    裁定程序係屬非訟事件程序，以審查強制執行許可與否，並
    無確定實體上法律關係存否之效力，抗告人以本票裁定聲明
    參與分配，需以提出本票原本以証明其於聲明參與分配時，
    仍占有本票，為正當之權利人，是抗告人所辯，亦無可採。
    原裁定駁回抗告人之異議，於法尚無不合。抗告意旨指摘原
    裁定不當，求予廢棄，為無理由，應予駁回。末按抗告人持
    有之系爭本票若已喪失，得循公示催告程序，取得除權判決
    後，再據以行使權利，附此敘明。
四、據上論結，本件抗告為無理由，依強制執行法第30條之1 ，
    民事訴訟法第495 條之1 第1 項、449 條第1 項、第95條、
    第78條，裁定如主文。
中    華    民    國    98    年    8     月    18    日
                            民事第六庭
                                審判長法官  許明進
                                法      官  徐文祥
                                法      官  李炫德
以上正本證明與原本無異。
如不服本裁定應於送達後10日內向本院提出再抗告狀（並按他造
當事人之人數附繕本），並繳納再抗告費新臺幣1,000 元。
再為抗告僅得以適用法規顯有錯誤為理由，並應委任律師為代理
人。
中    華    民    國    98    年    8     月    18    日
                                書  記  官  盧雅婷
附註：
抗告人之配偶、三親等內之血親、二親等內之姻親，或抗告人為
法人、中央或地方機關時，其所屬專任人員具有律師資格並經法
院認適當者，亦得為第三審代理人。
抗告人或其法定代理人具有律師資格者及前項情形，應於提起抗
告或委任時釋明之。


司法院資訊處製作；財團法人民間司法改革基金會備份。
